【裁判字號】    97,簡,245
【裁判日期】    980209
【裁判案由】    就業服務法
【裁判全文】
高雄高等行政法院簡易判決
                                       97年度簡字第245號
原      告  金廣利國際服務有限公司
兼代表人    甲○○
被      告  高雄縣政府
代  表  人  乙○○縣長
上列當事人間就業服務法事件，原告不服行政院勞工委員會中華
民國97年10月7日勞訴字第0970020700號暨勞訴字第0970018193
號訴願決定，提起行政訴訟，本院判決如下：
    主  文
原告之訴駁回。
訴訟費用由原告負擔。
    事實及理由
一、緣原告金廣利國際服務有限公司（下稱金廣利公司）之代表
    人即原告甲○○媒介印尼籍逃逸監護工ARIFAH（下稱A君，
    護照號碼：AB157191，經原雇主於民國95年11月26日書面通
    報行方不明）至高雄縣美濃鎮○○里○○路129巷11之3號，
    從事照護劉古仁金之工作，案經高雄縣政府警察局於96年12
    月3日查獲，移由被告審理結果，分別依就業服務法第45條
    、第64條第1項及第3項規定，裁處原告甲○○及金廣利公司
    各新台幣（下同）10萬元罰鍰。原告2人均不服，分別提起
    訴願，均遭決定駁回，遂共同提起本件行政訴訟。
二、本件原告主張：原告甲○○受雇主劉紹勝之委託，代為介紹
    外籍配偶照顧其母親劉古仁金，乃透過東南亞國際有限公司
    （下稱東南亞公司）負責人洪明裕媒介一名印尼籍配偶LIMU
    SA（林麗莎），由劉紹勝僱用為看護。嗣經高雄縣政府警察
    局於96年12月3日查獲該名LIMUSA係逃逸之印尼籍看護工A君
    。惟原告甲○○之所以委託東南亞公司轉介外籍配偶由雇主
    劉紹勝僱用為看護工，係因東南亞公司為一合法設立辦理仲
    介外國人至中華民國境內工作之人力仲介公司，而LIMUSA（
    林麗莎）則係由該公司負責人洪明裕將人及其居留證交給原
    告甲○○，再由原告甲○○直接載送至雇主劉紹勝家，此經
    LIMUSA於97年4月10日在台灣高雄地方法院檢察署97年度他
    字第1012號偽造文書案件證稱其居留證非甲○○偽造，甲○
    ○祗是從南二高田寮交流道向洪明裕接我直接送到劉紹勝家
    而已等語，可資佐證。而該居留證載稱LIMUSA（林麗莎）為
    中華民國國民陳志明之印尼籍配偶，居留事由為依親，則依
    就業服務法第48條第1項第2款規定，雇主劉紹勝僱用外籍配
    偶LIMUSA（林麗莎）為看護工，即不須向中央主管機關申請
    許可。又東南亞公司既係合法設立之人力仲介公司，原告甲
    ○○相信其專業能力，則其所轉介之LIMUSA及所交付之居留
    證，原告甲○○信其真實性，自屬理所當然，縱使嗣後該名
    LIMUSA被查獲為逃逸之印尼籍A君，亦不能認定原告甲○○
    係出於故意或過失。是以，依行政罰法第7條第1項規定，原
    告甲○○行為既非出於故意或過失，即不應受處罰；原告甲
    ○○不予處罰，自亦不能處罰原告金廣利公司，原處分及訴
    願決定均未查明事實，顯有違誤等語。並聲明求為判決訴願
    決定及原處分均撤銷。
三、被告則以：本件A君所持林麗莎（LIMUSA）依親之居留證及
    工作許可證均屬偽造，為原告甲○○所不爭，並有A君97年1
    月28日在高雄縣政府警察局製作之調查筆錄及外勞居留資料
    查詢資料足稽。近年外勞逃逸事件並非鮮聞，原告甲○○自
    認無鑑別A君所持上開居留證及工作許可證真偽能力，卻未
    向核發文件之主管機關查證證件真偽，足認其有過失。又原
    告甲○○前已通過行政院勞工委員會（下稱勞委會）就業服
    務專業人員測驗並取得「就業服務專業人員證書」，則其對
    於就業服務相關法令規定暨辦理就業服務及外籍勞工之相關
    業務理應有所瞭解與認知，而原告甲○○係為原告金廣利公
    司唯一董事股東及實際業務執行人，其設立該仲介公司已數
    年並承辦過無數相關外籍勞工之仲介業務，依據經驗法則原
    告甲○○理應了解該先確認林麗莎（LIMUSA）之身分是否合
    法，並向核發文件之主管機關或相關司法單位查證證件真偽
    ，再將仲介之外籍人士交予雇主從事工作。另就業服務法第
    48條第1項第2款已明確規定外籍配偶在台工作並不須向勞委
    會申請工作證，則甲○○身為就業服務專業人員且實際執行
    仲介業務，理應知道A君出示居留證及工作證證明該身分之
    舉止，明顯不符就業服務法第48條第1項第2款之規定，然原
    告甲○○卻未注意並進一步確認LIMUSA（林麗莎）之依親身
    分是否合法，或向相關司法單位查證身分及證件真偽，足認
    原告甲○○縱非故意，亦係應注意並能注意而不注意，而非
    法媒介A君，導致雇主劉紹勝亦因此違反就業服務法第57條
    第1款規定。人民有知法守法之義務，原告甲○○媒介失去
    聯繫之印尼籍看護工A君，其否認涉有過失，不足採信。被
    告以原告甲○○及金廣利公司違反就業服務法第45條規定，
    依第64條第1項、第3項規定，分別處以原告2人各新台幣10
    萬元罰鍰，並無不合等語置辯。並聲明求為判決駁回原告之
    訴。
四、按「除本法另有規定外，外國人未經雇主申請許可，不得在
    中華民國境內工作。」「任何人不得媒介外國人非法為他人
    工作。」「違反第45條規定者，處新台幣10萬元以上50萬元
    以下罰鍰。5年內再違反者，處1年以下有期徒刑、拘役或科
    或併科新台幣60萬元以下罰金。」「法人之代表人、法人或
    自然人之代理人、受僱人或其他從業人員，因執行業務違反
    第45條規定者，除依前2項規定處罰其行為人外，對該法人
    或自然人亦科處各該項之罰鍰或罰金。」分別為就業服務法
    第43條、第45條及第64條第1項、第3項所明定。
五、本件第一段所載事實，已經兩造分別陳明在卷，並有調查筆
    錄、A君外勞居留資料查詢單、原告公司營利事業登記證、
    被告97年6月6日府勞組字第0970104985A號及97年7月8日府
    勞組字第0970150552號裁處書（影本）等附本院卷可稽，自
    堪認定。原告雖以前詞爭執，惟查，稽之A君雇主劉紹勝之
    陳述意見書（本院卷第88、90頁）及其配偶劉邱阿梅、A君
    之調查筆錄（本院卷第73頁以下、第63頁以下），一致陳稱
    原告甲○○有媒介A君予劉紹勝聘僱之事實，復為原告所不
    爭，則原告確有媒介A君至雇主劉紹勝處從事許可以外工作
    之事實，堪予認定。次查，A君乃於95年11月26日自原雇主
    處逃逸，為經原雇主報案行方不明之外勞，此有外勞居留資
    料查詢資料（本院卷第71頁）可稽；而其本次接受原告甲○
    ○媒介受僱所提出之所謂林麗莎（LIMUSA）依親居留證及工
    作許可證均屬偽造，為原告所不爭，並觀A君97年1月28日在
    高雄縣政府警察局製作之調查筆錄（本院卷第57頁以下）陳
    述：「（問：警方在甲○○住處所查扣偽造居留證是否為你
    所持有？）答：有可能，甲○○跟我講說要幫我辦居留證，
    叫我拿照片給他。他跟我講說有居留證工作比較安心，我不
    知道是偽造的。（問：你是否有看過該張偽造居留證？）答
    ：有，我有看過，甲○○拿給我看的。（問：該張偽造居留
    證上黏貼照片是否為你本人？）答：對，照片是我本人。（
    問：你是否知道甲○○跟你拿照片要做何用處？）答：甲○
    ○跟我講說要辦居留證，有居留證工作比較安心。（問：你
    是否知道甲○○要做假的居留證給你？）答：我不知道。（
    問：你何時提供照片給甲○○？）答：我不太記得了，要工
    作之前住在甲○○家裡，甲○○跟我拿的。」等語，益甚明
    瞭。衡諸原告甲○○自94年4月間即通過勞委會就業服務專
    業人員測驗並取得「就業服務專業人員證書」，進而於94年
    8月2日申請設立金廣利公司，從事就業服務，此有就業服務
    專業人員證書及營利事業登記證附本院卷（第84頁、第85頁
    ）可憑；是原告甲○○乃熟稔就業服務法令，具有媒介、仲
    介外勞就業經驗之專業人士，因此即便A君所使用之所謂林
    麗莎（LIMUSA）依親居留證及工作許可證並非原告甲○○所
    偽造，惟A君既為外國人，則原告甲○○執行媒介A君就業之
    業務，即負有查證其依親身分真偽之注意義務，且以現今政
    府資訊公開化及電腦化，亦無不能查證之情形；然原告甲○
    ○卻未盡其查證A君是否為確與境內設籍之我國國民結婚且
    獲准居留之外國人之注意義務，逕以本件係因原告甲○○委
    託轉介之東南亞公司已提出所謂之林麗莎（LIMUSA）依親居
    留證及工作許可證可資為信，其因而相信該證件之真實而媒
    介A君就業云云，難認已盡其注意義務，其有過失，諉無足
    辭。雖原告甲○○於96年12月3日接受警方調查時稱其有親
    眼看見A君出示外籍配偶居留證及工作證云云。惟按「雇主
    聘僱外國人工作，應檢具有關文件，向中央主管機關申請許
    可。但有下列情形之一，不須申請許可：．．．二、外國人
    與在中華民國境內設有戶籍之國民結婚，且獲准居留者。」
    就業服務法第48條第1項第2款定有明文，易言之，外籍配偶
    在台工作並不需向勞委會申請工作證，則原告甲○○於警方
    調查時陳稱其有看到A君之工作證云云，顯與就業服務法第
    48條第1項第2款之規定不符，所言難以採信。原告訴稱原告
    甲○○執行系爭媒介A君就業之行為，並無故意過失云云，
    並無可取。從而，原告甲○○為原告金廣利公司之代表人，
    其執行本件媒介A君就業之業務，核有違反就業服務法第45
    條規定之違章行為，堪予認定，則被告依同法第64條第1項
    及第3項規定分別處罰原告2人，洵屬有據。
六、綜上所述，原告之主張並無可採。被告以原告甲○○為原告
    金廣利公司之代表人，其執行業務違反就業服務法第45條規
    定，乃依同法第64條第1項、第3項規定，分別裁處原告甲○
    ○及金廣利公司各10萬元罰鍰，並無違誤；訴願決定予以維
    持，亦無不合。原告提起本件訴訟，求為撤銷，為無理由，
    應予駁回，並不經言詞辯論為之。又本件事證已明，兩造其
    餘攻擊防禦方法，核與判決結果不生影響，爰不再逐一論述
    ，附此敘明。
七、據上論結，本件原告之訴為無理由，依行政訴訟法第236條
    、第233條第1項、第98條第1項前段、第104條、民事訴訟法
    第85條第1項前段，判決如主文。
中    華    民    國    98    年     2    月     9    日
              高雄高等行政法院第二庭
                              法  官  簡  慧  娟
以上正本係照原本作成。
如不服本判決，應於送達後20日內，向本院提出上訴狀並表明上
訴理由，如於本判決宣示後送達前提起上訴者，應於判決送達後
20日內補提上訴理由書（須按他造當事人人數附繕本）。
中    華    民    國    98    年     2    月     9    日
                              書記官  涂  瓔  純
附註：
行政訴訟法第235條（第1項、第2項）：
對於適用簡易程序之裁判提起上訴或抗告，須經最高行政法院之
許可。
前項許可，以訴訟事件所涉及之法律見解具有原則性者為限。


司法院資訊處製作；財團法人民間司法改革基金會備份。
